臺灣高等法院高雄分院刑事判決
111年度金上訴字第80號
上  訴  人  
即  被  告  呂幸如




                    （指定送達：高雄市○○區○○路000巷                        0000號）
選任辯護人  張清雄律師
            郭小如律師
            陳宥廷律師
上列上訴人因詐欺等案件，不服臺灣橋頭地方法院110年度金訴
字第96號，中華民國111年1月21日第一審判決（起訴案號：臺灣
橋頭地方檢察署110年度偵字第1863號、110年度偵字第2667號、
110年度偵字第3347號），提起上訴，本院判決如下：
    主  文
上訴駁回。
    事  實
一、呂幸如於民國109 年6 月間，接獲不詳簡訊獲悉有工作職缺
    ，即依該簡訊指示透過通訊軟體LINE（下稱LINE）與真實姓
    名、年籍不詳、暱稱「Irene 」、「zhu ～珠」、「安然」
    之成年人（下稱「Irene 」等人）聯繫，得知工作內容係由
    呂幸如提供金融帳戶供他人匯款，並依指示將其持有之金融
    帳戶，由其本身轉匯款項以購買比特幣後，再由其轉帳至指
    定之網路錢包，即可獲取收款款項2%之金額為報酬。詎呂幸
    如依其智識程度及社會經驗，已可預見上開工作內容及報酬
    與通常工作有異，且不需花費任何勞力，即可收取報酬，從
    事之工作內容應係經手詐欺集團詐騙犯罪款項，仍基於不確
    定故意，與「Irene 」等人及所屬之詐騙集團成員，共同意
    圖為自己不法之所有，基於三人以上共同詐欺取財及洗錢之
    犯意聯絡，先由呂幸如提供其所申設台新國際商業銀行右昌
    分行帳號00000000000000號帳戶（下稱系爭台新銀行帳戶）
    資料、身分證件等予「Irene 」等人所屬之詐騙集團，以該
    帳戶向英屬維京群島商幣託科技有限公司（下稱幣託公司）
    註冊BitoPro 帳戶（匯款帳號為000-0000000000000000號，
    下稱幣託帳戶），再由詐騙集團中之不詳成員分別於附表一
    「詐騙時間」欄所示之時間，以「詐騙方式」欄所示之方式
    ，向附表一「告訴人」欄所示之人施以詐術致其等陷於錯誤
    ，而分別於附表一「匯款時間」欄所示之時間，匯款如附表
    一「匯款金額」欄所示之金額至系爭台新銀行帳戶，復由呂
    幸如依照指示於附表二所示之時間，將款項轉匯至幣託帳戶
    以購買比特幣，再轉至指定之網路錢包內，而製造金流斷點
    ，以此方式掩飾、隱匿該等款項與犯罪之關聯性，並轉匯如
    附表三所示之款項至其所申設之臺灣銀行帳號000000000000
    號帳戶（下稱臺灣銀行帳戶）作為報酬。嗣因王明元、陳俊
    億、陳宏章發覺遭騙而報警處理，始循線查悉上情。
二、案經王明元、陳宏章訴由苗栗縣政府警察局通霄分局報告臺
    灣橋頭地方檢察署檢察官，及陳俊億訴由新北市警察局板橋
    分局報告臺灣新北地方檢察署檢察官呈請臺灣高等檢察署檢
    察長核轉臺灣橋頭地方檢察署檢察官偵查起訴。
    理  由
壹、證據能力部分：
一、按被告以外之人於審判外之陳述，雖不符刑事訴訟法第159
    條之1 至同條之4 之規定，而經當事人於審判程序同意作為
    證據，法院審酌該言詞陳述或書面陳述作成時之情況，認為
    適當者，亦得為證據，刑事訴訟法第159 條之5 第1 項定有
    明文。經查，本件就後述援用之具傳聞性質之證據，被告呂
    幸如、辯護人及檢察官於原審審判程序及本院行準備程序中
    同意作為證據（見原審法院卷第121 頁；本院卷第76頁），
    本院審酌該等陳述作成時之情況正常，所取得過程並無瑕疵
    ，與本案相關之待證事實具有關連性，亦無證明力明顯過低
    等情形，認適當作為證據，依前開規定，認上開陳述具有證
    據能力。
二、又下列其餘認定本案有罪部分之非供述證據，經查並無違反
    法定程序取得之情，依刑事訴訟法第158 條之4 規定反面解
    釋，亦應具證據能力。
貳、實體事項：
一、認定犯罪事實所憑之證據及理由：
　㈠訊據上訴人即被告呂幸如固坦承其接獲簡訊獲悉有工作職缺
    ，而依指示透過LINE與「Irene 」等人聯繫，嗣後提供其所
    申設之系爭台新銀行帳戶資料、身份證件等予「Irene 」等
    人，以其持有之該帳戶向幣託公司註冊幣託帳戶，嗣有詐欺
    集團之不詳成員分別於附表一「詐騙時間」欄所示之時間，
    以「詐騙方式」欄所示之方式，向附表一「告訴人」欄所示
    之人施以詐術致其等陷於錯誤，而分別於附表一「匯款時間
    」欄所示之時間，匯款如附表一「匯款金額」欄所示之金額
    至系爭台新銀行帳戶，復由被告依指示於附表二所示之時間
    ，由其將款項轉匯至幣託帳戶，另轉匯如附表三所示之款項
    至其所申設之臺灣銀行帳戶作為報酬等事實無訛，惟矢口否
    認有何三人以上共同詐欺取財、洗錢之犯行，辯稱：伊當時
    透過網路找尋工作，對方跟伊說是擔任行政會計，而對方要
    伊提供系爭台新銀行帳戶供客戶匯款，再由伊負責轉匯至幣
    託帳戶購買比特幣並匯入指定之網路錢包內，之所以不使用
    公司帳戶，目的係為逃避稅賦，伊相信對方故認其所為係單
    純合法之工作，與詐欺或洗錢無關云云。辯護人則為其辯稱
    ：①現今詐騙手段日新月異，目前實務上常見詐騙集團以應
    徵工作或協助代辦貸款取得人頭帳戶，而被告於應徵工作時
    ，尚有查問工作內容，並提供身分證正反面影本，除無實際
    面試外，其餘與一般工作之應徵大致相同，又被告應徵工作
    時僅21歲，學歷只有高中畢業，且長期罹患憂鬱症，對事理
    判斷能力較弱，屬於社會低層的人，因此誤信詐騙集團的話
    術，故主觀上不知遭詐騙集團所利用。②被告與「Irene 」
    等人之LINE對話紀錄係被告警詢時主動提供給警察，且依該
    LINE對話內容，被告尚有質問對方該工作內容與博弈相似，
    但因對方表示這是類似股票之比特幣，且為全球性買賣，如
    經由公司帳戶進入交易所需繳納高額稅賦，遂需找尋人頭帳
    戶減少賦稅。另本案款項匯入系爭台新銀行帳戶後，被告即
    依指示將款項匯入可合法購買比特幣之幣託帳戶，而非領出
    款項將現金交予車手或轉帳至第3 人或不認識之人之帳戶中
    ，是被告所稱其當時認係在幫客戶投資購買比特幣，與被告
    客觀行為相符，可見被告應係遭詐騙集團所利用。③被告所
    提供之系爭台新銀行帳戶係被告長久使用10幾年之帳戶，非
    臨時申辦或久未使用之帳戶，且被告將其真實之身分證件交
    予對方，如被告確實要從事詐騙工作，當應另拿人頭帳戶或
    提交虛偽身分證件與對方。④系爭台新銀行帳戶之交易明細
    中，雖有部分款項係標註購買名牌包或手錶，然該幾筆款項
    依照卷內資料無法認定涉及不法情事，且與本案被訴之匯入
    款項無關，自難認定上開標註款項同屬詐騙款項，而對被告
    為不利之認定云云。
　㈡經查：
  ⒈被告接收不詳簡訊後，依指示透過LINE與「Irene 」等人聯
    繫，嗣後提供其所申設之系爭台新銀行帳戶資料、身份證件
    予「Irene 」等人，以該帳戶向幣託公司註冊幣託帳戶，之
    後有詐欺集團之不詳成員分別於附表一「詐騙時間」欄所示
    之時間，以「詐騙方式」欄所示之方式，向附表一「告訴人
    」欄所示之人施以詐術致其等陷於錯誤，而分別於附表一「
    匯款時間」欄所示之時間，匯款如附表一「匯款金額」欄所
    示之金額至系爭台新銀行帳戶，復由被告依照指示於附表二
    所示之時間，將款項轉匯至幣託帳戶，另轉匯如附表三所示
    之款項至其所申設之臺灣銀行帳戶作為報酬之事實，業經被
    告供述不諱【見警一卷第4 頁、第7 頁至第9 頁、警二卷第
    4 頁、第7 頁至第9 頁、偵一卷第5 頁反面至第6 頁、偵二
    卷第19頁至第20頁、原審法院卷第72頁至第73頁】，並經證
    人即附表一所示之告訴人證述明確【見警一卷第53頁至第56
    頁、偵一卷第10頁至第10頁反面】，復有系爭台新銀行帳戶
    交易明細、帳戶個資檢視、告訴人王明元所提供其申設國泰
    世華銀行帳號000000000000號帳戶存款內頁明細、匯款至系
    爭台新銀行帳戶匯款單據、手機網路銀行轉帳交易明細、亞
    馬遜代購合約、告訴人陳俊億所提供手機網路銀行轉帳交易
    明細擷圖、其所申設之兆豐銀行帳號00000000000 號帳戶存
    摺及內頁明細、與詐騙集團聯繫之相關頁面、亞馬遜代購合
    約、告訴人陳宏章所提供之匯款至系爭台新銀行帳戶匯款單
    據、手機網路銀行轉帳交易明細、與詐騙集團聯繫之相關頁
    面擷圖、被告所提供其與「Irene 」、「zuh~珠」之文字訊
    息紀錄、幣託帳戶綁定系爭台新銀行帳戶頁面擷圖、幣託帳
    戶虛擬貨幣交易所網頁使用畫面擷圖、臺灣銀行帳戶交易明
    細、幣託公司臺灣分公司11021 日幣託客字第Z000000000 0
    號函檢附幣託帳戶註冊資料、會員登入紀錄、提領紀錄、加
    值紀錄、買賣紀錄在卷可佐【見警一卷第11頁至第15頁、第
    19頁至第20頁、第23頁、第27頁、第33頁至第45頁、第47頁
    、第77頁、第79頁至第81頁、第83頁至第87頁、第93頁、警
    二卷第49頁、第53頁、第57頁至第123 頁、偵一卷第46頁、
    第47頁至第52頁、第53頁至第67頁、審金訴卷第143 頁至第
    145 頁、原審法院卷第51頁至第61頁】，而堪認定。
  ⒉按行為人對於構成犯罪之事實，預見其發生，而其發生並不
    違背其本意者，以故意論，刑法第13條第2 項定有明文，此
    即實務及學理上所稱之「間接故意」或「未必故意」。申言
    之，間接故意係指行為人主觀上對於構成要件之可能實現有
    所預見，卻聽任其自然發展，終至發生構成要件該當結果，
    或實現不法構成要件之主觀心態。行為人此種容任實現不法
    構成要件或聽任結果發生之內心情狀，即屬刑法所稱之間接
    故意。經查：
  ⑴被告於偵查中供稱：伊係接獲簡訊獲悉有工作職缺，遂依該
    簡訊加入對方LINE，「Irene 」就跟伊說這是比特幣買賣，
    並詢問要否一起投資，伊就提供身分證正反面影本及存摺封
    面給對方作為審核使用，之後對方表示因有外國客戶沒有臺
    灣帳戶，要求伊擔任行政會計之工作，工作內容就是提供伊
    帳戶做為中間人協助轉帳至臺灣虛擬貨幣交易所兌換成虛擬
    貨幣，伊就從109 年6 月1 日起開始轉帳至幣託帳戶，過程
    中都是使用網路銀行而無庸出門提領，期間每筆匯款之2%就
    是伊薪資，而該公司在何處伊並不知情等語【見警一卷第8
    頁、警二卷第8 頁、偵一卷第6 頁、偵二卷第19頁】，於原
    審審理中進一步供稱：伊當時應徵工作時，對方表示是說要
    做比特幣投資，因需分散稅賦需使用伊帳戶進行轉帳及購買
    比特幣，經伊購買之比特幣會再轉帳到對方所指示之網路接
    收錢包內等語【見原審法院卷第71頁】；再觀諸被告與「Ir
    ene 」之對話紀錄【見原審法院卷第17頁至第19頁】，可知
    「Irene 」要求被告提供身分證正反面影本、聯絡電話，被
    告遵照辦理後即可加入工作群組，依真實年籍不詳之人指示
    進行購買比特幣及轉帳作業，足見被告獲取本案工作係透過
    不明之簡訊，且對方僅透過LINE要求簡單之基本資料，並未
    對被告為實質面試。然一般工作之應徵，應徵者對於公司所
    在、名稱、工作內容等事項均會有相當程度之認識，以確保
    工作內容合法、日後可確實取得工作報酬及勞健保福利等重
    要事項，雇主則經由會談過程，對於應徵者之人品、談吐、
    態度等進行判斷，衡情要無僅以通訊軟體文字稍加聯繫，草
    率要求提供簡單基本資料，不待相互會談（不論以線上或面
    對面之方式），即率爾錄取之理，是本案求職過程顯與一般
    應徵工作有別；況一般公司應徵經手公司款項之會計人員時
    ，因事關金錢出入，為避免公款短缺或遭侵吞，對於所招募
    之員工應有相當要求，以建立基本之信賴關係，然「Irene 
    」竟未對被告加面試，僅要求被告提出簡易身分資料後，即
    讓被告開始經手匯款及轉帳工作，更與常情有違。再酌以本
    案被告無須出門，僅需在家依指示操作網路銀行進行轉帳即
    可取得匯款金額2%之高額收入，可見其所付出之勞力與獲得
    之利益顯不相當。而被告為正常智識程度之成年人，且自陳
    系爭台新銀行帳戶先前係供作薪資帳戶使用【見警二卷第4 
    頁】，故於本案前具有一定之就業經驗，而非與社會長期隔
    絕之人，對於上情豈有絲毫不起疑之理，足認被告應可就與
    「Irene 」等人之互動過程、渠等所提供之工作細節中，查
    悉「Irene 」等人乃詐騙集團之一員，正在招募協力實施詐
    騙及後續處理詐騙款項（即洗錢）之人。
  ⑵再觀諸系爭台新銀行帳戶交易明細自109 年6 月1 日起至同
    年月23日止【見警一卷第11頁至第15頁】，除本案如附表一
    所示告訴人所匯入之款項外，於109 年6 月11日15時36分、
    37分及109 年6 月12日10時8 分時，有註記為「Chanel包貨
    款」之新臺幣（下同）50,000元共3 筆、109 年6 月15日12
    時40分時，有註記為「Gucci 手錶貨款」之50,000元1 筆、
    109 年6 月19日14時44分有註記為「IWC 手錶貨款」之175,
    000 元1 筆匯入系爭台新銀行帳戶（上開註記貨款之款項，
    以下統稱系爭標註款項）；又被告於原審審理時供稱：「Ir
    ene」等人有跟伊說系爭標註款項會匯入系爭台新銀行帳戶
    ，要伊去確認，如果有匯入即依照渠等指示轉帳至幣託帳戶
    等語【見原審法院卷第122 頁至第123 頁】，核與系爭標註
    款項均經被告轉帳至幣託帳戶乙節相符，此有系爭台新銀行
    帳戶交易明細在卷足佐【見警一卷第11頁至第15頁】。而本
    案被告既依「Irene 」等人指示確認並陳報匯入之款項，且
    係以網路銀行進行作業，則被告於系爭標註款項匯入時，即
    可輕易從網路銀行之頁面發覺系爭標註款項遭標記為名牌商
    品貨款，而與「Irene 」等人所告知被告需經手之款項係客
    戶基於比特幣買賣投資之目的所匯入顯然不同。被告雖就此
    於原審審理時辯稱：伊當時只注意匯入金額，而未注意系爭
    標註款項所標註之詳細內容云云【見原審法院卷第123 頁至
    第124 頁】，惟系爭標註款項不只1 筆，陸續匯入之時間更
    橫跨近20天，且被告自陳其所應徵之工作職稱為會計行政人
    員，依其職務當應核對每筆款項項目，當無可能對網路銀行
    頁面顯示上開款項標註之內容全然漠視，因認被告知悉「Ir
    ene 」等人所謂協助客戶處理比特幣之投資款，以節省賦稅
    之工作，僅係掩飾渠等詐騙行徑之障眼法，惟其仍持續為「
    Irene 」等人處理贓款，自有三人以上共同詐欺取財、洗錢
    之不確定故意。
  ⑶又細繹系爭台新銀行帳戶自109 年6 月1 日至同年月7 月1日
    止之交易明細【見警一卷第11頁至第15頁】，被告於109年6
     月1 日向「Irene 」應徵工作而提供系爭台新銀行帳戶時
    ，該帳戶餘額僅剩11元，且酌以被告自系爭台新銀行帳戶轉
    帳其所稱如附表三所示報酬至其臺灣銀行帳戶過程中，均需
    花費15元之手續費，此有系爭台新銀行帳戶交易明細附卷可
    佐【見警一卷第11頁至第15頁】，倘被告主觀上認定「Ir e
    ne 」等人指示其提供帳戶及轉帳行為均屬合法正當，以系
    爭台新銀行帳戶於本案期間均在其實際管領下，何須另行花
    費15元之手續費而特別將屬其報酬之如附表三所示款項另行
    移轉至臺灣銀行帳戶？可見被告應係存有縱令對方不可信賴
    ，致系爭台新銀行帳戶遭人不法使用，惟該帳戶內剩餘存款
    已所剩無幾，且不影響自己已領之報酬，將可避免損失之僥
    倖心態無誤。是以，被告對於匯入系爭台新銀行帳戶之款項
    可能涉及詐欺犯罪之不法所得，而其提供系爭台新銀行帳戶
    、轉帳至幣託帳戶以購買比特幣，並匯入指定錢包之行為，
    係整體詐欺及洗錢計畫之一環，雖非欲求此結果之發生，但
    仍容任該結果之發生，而對此有不確定故意之主觀犯意，即
    堪認定。
  ⑷至被告及其辯護人雖以前詞置辯，惟查：
  ①依被告所提出其與「「Irene 」等人之LINE對話紀錄【見警
    一卷第21頁、第23頁】，被告與「Irene 」最初對話時間為
    109 年6 月1 日，又被告與「zhu~珠」最後1 日對話紀錄係
    在討論幣託帳戶加值儲存到上限而遭退回之事，對照幣託帳
    戶加值紀錄【見原審法院卷第59頁】，加值失敗是在查獲前
    之109年6 月23日（被告第一次警詢筆錄之日期為109 年7 
    月28日【見併警卷第1 頁至第2 頁反面】），被告所提出之
    對話紀錄既包含與「Irene 」、「zhu~珠」最初與查獲前之
    對話，可徵被告應有妥善保留其與「Irene 」等人之對話紀
    錄；另「Irene」於109 年6 月1 日向被告表示：你賴ID報
    給我一下，我們財務加你，拉你進工作群組，跟我們財務聯
    絡一下就可以，及「zhu~珠」於109 年6 月12日亦向被告提
    醒「有空盡量10分鐘看一下群通知喔」，此亦有上開LINE對
    話紀錄可佐，可見被告除上開與「Irene 」、「zhu~珠」對
    話內容外，應另尚有工作群組之對話資料，然被告始終未提
    出該對話資料，再酌以被告為本案行為過程中，針對上開諸
    多明顯異於常情之處均未予以理會，實難僅憑被告與「Iren
    e 」等人關於購買比特幣事宜之對話紀錄，逕對其為有利之
    認定。
  ②被告係依「Irene 」等人指示將匯入之款項，轉帳至幣託帳
    戶內購買比特幣後，再轉帳至「Irene 」等人所指定之網路
    錢包內，業經本院認定如前，換言之，被告聽命於「Irene
    」等人，最終還是將匯入系爭台新銀行帳戶之款項交予不知
    名之他人（即上開網路錢包之管理人），此情核與一般詐欺
    集團成員負責將詐騙款項交予車手或轉帳至第三人帳戶之行
    為，並無顯著不同。
  ③又系爭標註款項雖依目前卷附資料尚無法積極認定係屬詐欺
    被害人所匯入之款項，然依前所述，此既屬被告所稱「Iren
     e 」等人所指示工作之一環，自無法漠視此部分之客觀事
    證，且此部分僅係作為證明被告可從系爭標註款項得知工作
    內容與「Irene 」等人所述不同，卻刻意漠視之異常舉動，
    與該筆款項是否與附表一匯款金額欄所示之款項同屬詐欺款
    並無相關，是辯護人為被告辯稱系爭標註款項無法對被告為
    之不利認定云云，自非憑採。
　④童綜合醫療社團法人童綜合醫院雖以111年5月31日，童醫字
    第1110000840號函覆本院稱：「病人呂幸如自106年4月17日
    起至本院心身科門診就醫，經診斷為罹患憂鬱症，多次復發
    ，需長期藥物治療。」有童綜合醫院函1份附卷可稽，惟憂
    鬱症僅會影響其心理，不影響對於外界之認知，根本與被告
    就本件之犯行無關，自不能以被告罹患憂鬱症，遽認已影響
    其認知，達到辨識行為違法或依其辨識而行為之能力，顯著
    減低之程度，無從為減輕其刑之依據。
　⑤被告辯護人請求「願意提供被告手機，由專業鑑識機關恢復
    所有LINE對話紀錄查明」一節，因被告罪證已經明確，且縱
    使恢復所有LINE對話紀錄，亦無從為被告有利或不利之認定
    ，本院認無必要另行鑑定。　
　⑥是以，被告既能藉由上開種種不合常理之跡象，察覺其所從
    事之收受、轉出款項及購買比特幣等工作，係詐騙集團為詐
    欺、洗錢犯行之一環，意在規避查緝，並藉此製造金流之斷
    點，以掩飾或隱匿詐欺告訴人之犯罪所得，當屬不法行為，
    被告卻僅因「Irene 」等人以優渥之對價誘惑，即置犯罪風
    險於不顧，而聽命辦理，足認被告主觀上確實有容任其行為
    將導致詐欺取財及掩飾或隱匿詐欺犯罪所得去向之犯罪發生
    之本意，復依被告之認知，參與本案之人至少有「Irene 」
    等人及被告本人，則被告確有三人以上共同詐欺取財、共同
    洗錢之不確定故意，至為明瞭。被告辯護人於本院提出辯護
    之意旨，仍執前詞，否認有詐欺之主觀意圖，亦無理由，不
    足採信。綜上所述，本案事證明確，被告犯行堪以認定，應
    依法論科。
二、論罪科刑：
  ㈠論罪部分：
  ⒈核被告所為詐欺犯行，係犯刑法第339 條之4 第1 項第2 款
    之三人以上共同詐欺取財罪；又被告配合詐欺集團成員之指
    示，從事提供系爭台新銀行帳戶、轉帳至幣託帳戶以購買比
    特幣再匯入指定網路錢包，製造犯罪金流斷點、掩飾或隱匿
    特定犯罪所得去向，致使附表一所示之告訴人難以追回遭詐
    欺金額，係犯洗錢防制法第14條第1 項之一般洗錢罪。至起
    訴書所載被告所為尚構成刑法第339 條之4 第1 項第1 款之
    冒用政府機關或公務員名義犯之詐欺取財罪，然起訴書就有
    關附表一所示之告訴人遭詐欺集團詐騙之手法均未提及有冒
    用政府機關或公務員名義之情形，且公訴檢察官亦當庭表示
    此部分應屬誤載【見原審法院卷第69頁】，附此說明。
  ⒉按共同正犯之意思聯絡，不以彼此間犯罪故意之態樣相同為
    必要，蓋刑法第13條第1 項、第2 項雖分別規定行為人對於
    構成犯罪之事實，明知並有意使其發生者，為故意；行為人
    對於構成犯罪之事實，預見其發生而其發生並不違背其本意
    者，以故意論。前者為確定故意（直接故意），後者為不確
    定故意（間接故意），惟不論「明知」或「預見」，僅係認
    識程度之差別，不確定故意於構成犯罪事實之認識無缺，與
    確定故意並無不同，進而基此認識「使其發生」或「容認其
    發生（不違背其本意）」，共同正犯間在意思上乃合而為一
    ，形成意思聯絡，故行為人分別基於直接故意與間接故意實
    行犯罪行為，自可成立共同正犯（最高法院103 年度台上字
    第2320號、107 年度台上字第4895號判決意旨參照）。是被
    告就附表一編號1 至3 所示犯行，與「Irene 」等人及渠等
    所屬之詐騙集團其他成員間，有犯意聯絡及行為分擔，應論
    以共同正犯。
  ⒊另被告及「Irene 」等人所屬詐欺集團成員就附表一所示之
    告訴人，是分別於密接時間內，分工由集團不詳成員施用詐
    術，使其等多次將款項匯入系爭台新銀行帳戶，再由被告分
    多次轉帳情形，此部分均各基於單一之犯意，且各係侵害同
    一被害法益，就本案犯罪事實而言，該數個犯罪行為獨立性
    極為薄弱，依一般社會健全觀念，在時間差距上，難以強行
    分開，在刑法評價上，以視為數個舉動之接續施行，包括評
    價為法律上一行為，屬接續犯，附表各編號所示犯行應分別
    僅論以一罪。又被告就附表一編號1 至3 所示犯行，均係以
    一行為同時觸犯三人以上共同詐欺取財罪、一般洗錢罪2 罪
    名，為想像競合犯，應依刑法第55條前段規定各從一重之三
    人以上共同詐欺取財罪處斷。再者，被告與「Irene 」等人
    所屬之詐騙集團，對附表一編號1 至3 所示之告訴人所為之
    詐欺取財犯行，各係侵害獨立可分之不同財產法益，各個告
    訴人受騙匯款之基礎事實不同，且時間不同，顯為可分，應
    認係犯意各別，行為互殊之數罪，是被告所犯上開3 罪，應
    予分論併罰。
  ㈡對原審論罪科刑之論斷：
　　原審因而以行為人之責任為基礎，審酌被告不思以正途賺取
    所需，竟貪圖可輕鬆得手之不法利益，配合詐欺集團成員之
    指示，從事提供系爭台新銀行帳戶、轉帳至幣託帳戶以購買
    比特幣再匯入指定網路錢包，並從中取得報酬之行為，而參
    與本案詐欺取財犯行並製造犯罪金流斷點、掩飾或隱匿特定
    犯罪所得去向，致使附表一所示之告訴人難以追回遭詐欺金
    額，亦增加檢警機關追查詐欺集團其他犯罪成員之困難度，
    並影響社會治安及金融交易秩序，嚴重危害社會治安及財產
    交易安全，所為實值非難；併考量被告犯後否認犯行，且未
    與附表一所示告訴人達成和解或調解以填補其等損害之犯後
    態度；兼衡以被告犯罪分工之情節，非犯罪主導者，及被告
    就本案所得之報酬（詳參、沒收部分）；再酌以其自陳高中
    畢業之教育程度、目前從事工程承攬商之倉庫管理人員、月
    薪約25,000元，自己一個人住，未婚、無子（見本院卷第22
    2 頁）等一切情狀，量處如附表一「罪名、宣告刑及沒收」
    欄所示之刑。另審酌被告所為本案如附表一編號1 至3 所示
    犯行，均係侵害他人之財產法益，罪質相同，並參以各次加
    重詐欺犯行之責任分工、其對於法秩序之輕率態度等總體情
    狀，定其應執行之刑為有期徒刑2年4月。並就沒收部分，以
    按犯罪所得，屬於犯罪行為人者，沒收之。前二項之沒收，
    於全部或一部不能沒收或不宜執行沒收時，追徵其價額；前
    條犯罪所得及追徵之範圍與價額，認定顯有困難時，得以估
    算認定之，刑法第38條之1 第1 項、第3 項、第38條之2 第
    1 項分別定有明文。經查，本案被告於警詢及原審行準備程
    序時供稱：伊依指示收款轉匯後可取得收款金額2%之報酬，
    並將之轉帳至臺灣銀行帳戶等語【見警一卷第5 頁、原審法
    院審金訴卷第131 頁】，而細繹系爭台新銀行帳戶交易明細
    資料【見警一卷第11頁至第15頁】，被告將匯至系爭台新銀
    行帳戶款項累積一定金額後，分別轉帳至幣託帳戶及臺灣銀
    行帳戶，其中每次轉帳至臺灣銀行帳戶供作報酬之金額，大
    約為當期匯入系爭台新銀行帳戶款項累積總額之2%，核與被
    告上揭供述大致相符，惟因核算被告報酬基準之款項不單僅
    有附表一所示之詐欺款項，是無法精準確認被告就本案附表
    一所示各次犯行之實際所得，爰依刑法第38條之2 第1 項規
    定以估算之方式認定之，即以附表一編號1 至3 告訴人匯款
    至系爭台新銀行帳戶金額之2%認定為被告各該編號所示犯行
    之犯罪所得。因此，被告就附表一編號1 至3 所示犯行之犯
    罪所得分別為9,500 元【計算式：（28000+32000+64000+88
    000+115000+83000+65000）*2%=9500】、1,040 元【計算式
    ：（30000+22000 ）*2%=1,040 】、2,480 元【計算式：（
    22000+33000+2000+30000+20000+20000）*2%=2480】，而上
    開犯罪所得雖均未扣案，仍應依刑法第38條之1 第1 項、第
    3 項之規定分別於被告所犯附表一編號1 至3 所示犯行之罪
    刑項下宣告沒收，於全部或一部不能沒收或不宜執行沒收時
    ，追徵其價額。末前揭宣告沒收之物，依刑法第40條之2 第
    1 項規定，併執行之。認事用法，核無不合，量刑亦屬妥適
    。被告上訴意旨，仍執前詞，否認犯罪，指摘原判決不當，
    為無理由，應予駁回。
據上論結，應依刑事訴訟法第368條，判決如主文。
本案經檢察官陳俊宏提起公訴，檢察官高碧霞到庭執行職務。
中　　華　　民　　國　　111 　年　　8 　　月　　10　　日
                  刑事第十庭    審判長法  官  陳中和
                                      法  官  陳松檀
                                      法  官  任森銓
以上正本證明與原本無異。
如不服本判決應於收受本判決後20日內向本院提出上訴書狀，其
未敘述上訴理由者，並得於提起上訴後20日內向本院補提理由書
狀（均須按他造當事人之人數附繕本）「切勿逕送上級法院」。
中　　華　　民　　國　　111 　年　　8 　　月　　10　　日
　　　　　　　　　　　　　　　　　　　書記官  謝佳育
附表一
編號 告訴人 詐騙時間 詐騙方式 匯款時間 匯款金額(新臺幣) 罪名、宣告刑及沒收 1 王明元 109 年 6月 6 日某時許 詐欺集團成員向王明元佯稱可做中盤商賺取價差，但需支付保證金、代購手續費云云，致使王明元陷於錯誤，而依指示於右列時間、匯款右列金額至系爭台新銀行帳戶。 109 年6 月15日11時40分許 28,000元 呂幸如犯三人以上共同詐欺取財罪，處有期徒刑壹年捌月。未扣案之犯罪所得即新臺幣玖仟伍佰元沒收，於全部或一部不能沒收時，追徵其價額。     109 年6 月15日14時14分許 32,000元      109 年6 月16日12時59分許 64,000元      109 年6 月17日12時45分許 88,000元      109 年6 月18日12時25分許 115,000元      109年6月19日12時59分許 83,000元      109 年6 月20日12時53分許 65,000元  2 陳俊億 109 年 6月 1 日20 時許 詐欺集團成員向陳俊億佯稱幫公司代墊款項，代墊金額與商品成交金額會一併退還云云，致使陳俊億陷於錯誤，而依指示於右列時間、匯款右列金額至系爭台新銀行帳戶。 109 年6 月10日19時55分許 30,000元 呂幸如犯三人以上共同詐欺取財罪，處有期徒刑壹年肆月。未扣案之犯罪所得即新臺幣壹仟零肆拾元沒收，於全部或一部不能沒收時，追徵其價額。     109 年6 月11日12時24分許 22,000元  3 陳宏章 109 年 6月初某日 詐欺集團成員向陳宏章佯稱可做亞馬遜代購，需支付代購成本價、歸還代墊費用、繳交保證金、保證金激活費用、對帳費用云云致使陳宏章陷於錯誤，而依指示於右列時間、匯款右列金額至系爭台新銀行帳戶。 109 年 6月16日18時59分許 22,000元 呂幸如犯三人以上共同詐欺取財罪，處有期徒刑壹年陸月。未扣案之犯罪所得即新臺幣貳仟肆佰捌拾元沒收，於全部或一部不能沒收時，追徵其價額。     109年6月17日18時15分許 30,000元      109 年6 月17日18時25 2,000 元      109年6月19日7時8 分許 30,000元      109 年6 月20日6 時21分 20,000元      109年6月22日7 時7 分許 20,000元  
附表二
編號 轉匯時間 轉匯金額 1 109 年6 月11日20時57分許 17萬8,300元 2 109 年6 月15日21時4 分許 13萬6,000元 3 109 年6 月17日19時16分許 32萬3,000元 4 109 年6 月19日19時15分許 43萬7,000元 5 109 年6 月22日20時34分許 10萬3,000元 6 109 年6 月23日19時9 分許 37萬9,300元 
附表三
編號 轉匯時間 轉匯金額 1 109 年6 月12日21時29分許 3,640元 2 109 年6 月15日21時25分許 3,000元 3 109 年6 月17日19時15分許 7,000元 4 109 年6 月19日19時14分許 9,000元 5 109 年6 月22日20時33分許 2,100元 6 109年6月23日19時8分許 7,750元 

附錄本判決論罪科刑法條：
刑法第339條之4
犯第339 條詐欺罪而有下列情形之一者，處1 年以上7 年以下有
期徒刑，得併科1 百萬元以下罰金：
一、冒用政府機關或公務員名義犯之。
二、三人以上共同犯之。
三、以廣播電視、電子通訊、網際網路或其他媒體等傳播工具，
    對公眾散布而犯之。前項之未遂犯罰之。
洗錢防制法第14條
有第二條各款所列洗錢行為者，處7 年以下有期徒刑，併科新臺
幣5 百萬元以下罰金。前項之未遂犯罰之。前二項情形，不得科
以超過其特定犯罪所定最重本刑之刑。
卷證目錄對照表
※本案部分 一、苗栗縣政府警察局通霄分局霄警偵字第1100001895A號卷，稱警一卷； 二、苗栗縣政府警察局通霄分局霄警偵字第00000000000A號卷，稱警二卷； 三、臺灣新北地方檢察署110年度偵字第2號卷，稱偵一卷； 四、臺灣橋頭地方檢察署110年度偵字第1863號卷，稱偵二卷； 五、臺灣橋頭地方檢察署110年度偵字第2667號卷，稱偵三卷； 六、臺灣橋頭地方檢察署110年度偵字第3347號卷，稱偵四卷； 七、原審法院110年度審金訴字第93號卷，稱原審法院審金訴卷； 八、原審法院110年度金訴字第222號卷，稱原審法院卷。